# 请教陈版主，应收账款函证问题

提问人：gpqg 时间：2017-11-10 11:58:35
准则说：注册会计师应当对应收账款试试函证程序，除非有充分证据表明应收账款对财务报表不重要或函证很可能无效。 问题 1 ：如何理解 应当 二字。比如企业应收账款有 100 个账户，我只需函证 1 个或 1 个以上的应收账款就符合准则的规则吗？不可能全部 100 个账户都函证吧，这样要抽样有何用？所以这个“应当”该如何理解？ 问题 2 ：如何理解函证很可能无效？ 是说我发函了，对方没有回函，证明函证起不到作用，还是说我预计函证了也不会有结果，所以根本就没有发函。
准则又说：如果不对应收账款函证，注册会计师应当在审计底稿中说明理由。 问题：如果企业有 100 个应收账户，其中发函 60 个，剩余 40 个未发函。那我是否要对这 40 个未发函的应收账款一一说明不函证的理由？
2017 年审计教材说： 在函证应收账款时，询证函中不列出账户余额，而是要求被询证者提供余额信息，这样才能发现应收账款低估错报。 问题：教材说的低估错报，说的是完整性认定吗？但是我总感觉跟应收账款的计价与分摊认定更相关一些。大多数不列明金额，让对方填，很可能是数字不一样，这不是违反计价与分摊认定吗？怎么说是低估？
在对应付账款的完整性获取审计证据时，根据被审计单位的供货商明细表想被审计单位的主要供货商发出询证函，就比从应付账款明细表中选择询证对象更容易发现未入账的负债。 问题：不是说函证很难应对完整性认定吗。想要验证应付账款完整性，从应付账款项目出发，应该很难验证完整性吧，更何况是用函证。
万分感谢！

回答人：chenyiwei
1 、函证的样本量取决于对审计风险的评估，具体请参考你所在会计师事务所的审计方法和执业规范要求、质量控制制度。 2 、函证的无效是指无法通过函证获取预期的审计证据，即无法实现该测试的目的。例如预计被函证方不会回函，或者与被审计单位串通，回函未反映真实情况等。 3 、函证不能解决低估风险和完整性认定，这一点在负债审计中更加明显，需专门实施“查找未入账负债”的审计程序。